【裁判字號】    91,訴,2423
【裁判日期】    920829
【裁判案由】    妨害自由
【裁判全文】
臺灣板橋地方法院刑事判決                        九十一年度訴字第二四二三號
    公  訴  人  臺灣板橋地方法院檢察署檢察官
    被      告  丙○○
                甲○○
                乙○○
右列被告因妨害自由案件，經檢察官提起公訴（九十一年度偵字第一七０四七號），
本院判決如左：
    主  文
丙○○、甲○○、乙○○共同以強制方法，剝奪人之行動自由，各處有期徒刑肆月，
如易科罰金，均以參佰元折算壹日。
    事  實
一、丙○○、甲○○、乙○○及己○○均係朋友關係，己○○曾向甲○○借用租賃得
    來之自用小客車，然己○○於借用該車期間，因交通違規遭科處罰鍰，然遲未處
    理，致使甲○○必須代為繳納，積欠新台幣（下同）三千八百元，甲○○因而心
    生不滿。於民國九十一年九月二日丙○○、甲○○及乙○○在台北縣中和市○○
    街二七四巷前遇見己○○，甲○○即向己○○催討前開罰鍰費用，雙方言語即起
    爭執，甲○○、乙○○及丙○○竟基於傷害之犯意聯絡，共同毆打己○○，致己○○受有頭部外傷併撕裂傷、胸部挫傷及四肢挫傷等傷害（傷害部分業據己○○
    撤回告訴，並經檢察官不另為不起訴之諭知在案）。丙○○於甲○○、乙○○尚
    在毆打己○○期間，先行前往開車，待丙○○駕駛車牌號碼七Ｋ─四二二五號自
    用小客車至上址時，己○○即以敷衍之方式告訴甲○○及乙○○其要去提款機領
    錢還甲○○，而與甲○○、乙○○一同搭乘丙○○所駕駛之前開自用小客車，己○○坐在後座中間，乙○○、甲○○則分別坐其左右。丙○○即駕駛該車沿台北
    縣中和市○○路往新店方向行駛，己○○因其提款卡內無錢可領，怕其說謊被拆
    穿，即掙脫欲下車，然甲○○、乙○○及丙○○竟基於以強制之方法剝奪他人行
    動自由之犯意聯絡，由乙○○勒住己○○之脖子，而甲○○抓住己○○之褲腰帶
    等方式，違反己○○之意願不讓其下車，丙○○亦告知甲○○二人抓好己○○，
    並於等待紅綠燈時，因己○○已打開甲○○側之車門，丙○○尚下車欲將車門關
    上，阻止己○○下車，並繼續驅車向前，己○○則繼續激烈掙脫，迨行經台北縣
    中和市○○路五十九號前時，丙○○始降低行車速度，甲○○、乙○○二人則放
    開己○○，任由己○○自行開啟車門，爬出車外滾落下車，隨即驅車揚長而去。
    己○○隨即至台北縣政府警察局中和分局秀山派出所報案，為警循線查獲。
二、案經己○○告訴臺北縣政府警察局中和分局報告台灣板橋地方法院檢察署檢察官
    偵查起訴。
    理  由
一、訊據被告甲○○、乙○○固不否認曾與告訴人己○○起爭執，並毆打告訴人，告
    訴人掙扎要下車時，不讓其下車之事實，而丙○○固不否認其有看到甲○○、乙○○毆打告訴人，其有駕駛前開自用小客車，告訴人想要跳車，被告甲○○及乙○○拉著告訴人之事實，惟均矢口否認有何以強制之方法剝奪己○○行動自由犯
    行。被告甲○○辯稱：其雖不讓告訴人下車，但當時車子並沒有停下來云云。被
    告乙○○辯稱：其只是拉住告訴人不讓其下車而已云云。被告丙○○辯稱：當時
    在車上，其並沒有不讓告訴人下車云云。然查：告訴人縱使自行上車，然當告訴
    人欲掙脫而打開車門時，被告甲○○及乙○○均拉住告訴人不讓其下車，且在停
    下靜止時，亦不願讓告訴人下車，被告丙○○尚下車欲將告訴人打開之車門關上
    ，並繼續開車前行，嗣因告訴人仍持續極力掙脫，被告丙○○始降低速度，被告
    甲○○、乙○○始放開告訴人，告訴人則滾落下車等情，迭據告訴人指訴歷歷，
    其於本院九十二年三月二十八日調查中指稱：在車上時其有掙扎反抗，被告乙○○還是勒住其脖子，甲○○拉其褲腰帶，到紅綠燈停下時，還是不讓其下車。那
    時被告丙○○有說，不要讓其下車，綠燈後又繼續往前開，其伸出去車門拉輪框
    ，被告丙○○還下車關車門，看可不可以把其手縮回去，但車門沒關好，繼續開
    ，然後其繼續往外趴，後來被告就把其放開，其就滾下車，自己去報警等語。於
    本院九十二年六月二日調查中復指稱：上車之後被告乙○○就架住其的脖子，被
    告甲○○抓住其腳，當時被告丙○○在開車，其在掙脫時，被告丙○○叫其餘二
    被告把其抓好，後來其第一次開車門掙脫，被關起來，第二次開門時被告丙○○
    把門關起來，門關起來後被告丙○○開車時，其就開車門往外跑等語。於本院審
    理中再稱：其上車的時，車子正在開動，其有動作意圖要下車時，被告甲○○勒
    住其脖子，其就用腳踢方向盤，試圖阻止車子前進，其極力的掙脫，當時其要往
    被告甲○○方向的門要下車的時，被告甲○○就拉住其褲腰帶，被告乙○○抱住
    其身體，當其身體一半在外面的時候，就拉住右後方輪胎的擋泥板，被告丙○○
    並下車關車門，看其手會不會縮回去，其手縮回來，就被拉回來，但其繼續掙脫
    ，後來其又開門，就整個身體脫逃出去，當時因車子還在行進，其就在馬路上滾
    了好幾圈，並稱：當時車子停下來的時候，被告丙○○沒有要讓其下車，被告甲○○、乙○○也沒有放開其，是被告丙○○下車關車門要讓其手縮回去等語。則
    告訴人對於其在車上欲下車然被告甲○○、乙○○違反其意願，拉住告訴人不讓
    其下車，被告丙○○亦曾稱不要讓告訴人下車，並曾欲關上車門使告訴人難以下
    車等情，前後指訴一致，尚無瑕疵。況被告乙○○於警訊中業已供稱：告訴人在
    車上有掙扎，好像要跳車，其和被告甲○○則捉住告訴人不讓他離開等語。並於
    本院九十二年二月二十一日調查中供稱：告訴人掙扎要下車，其等當時怕告訴人
    逃走，不願意讓他跑掉，才壓制告訴人等語。甲○○則於本院前開調查中供稱：
    當時其等不想讓告訴人逃走，告訴人很掙扎等語。丙○○亦於前開調查中稱：行
    經派出所時，告訴人想要跳車，被告甲○○及乙○○拉著告訴人，後來告訴人掙
    扎出去，其等才讓其下車等語。業已自承當告訴人掙脫欲下車時，被告甲○○、
    乙○○均曾經抓住告訴人，不願讓其下車，被告乙○○並自承乃是怕被告逃走，
    即壓制告訴人。被告三人雖辯稱當時車子係在行進中，其等為告訴人安全始限制
    其下車云云，然被告三人非僅於前開自用小客車行進間始剝奪告訴人之自由，縱
    使該車停下時，被告仍持續不讓告訴人下車，被告丙○○亦欲關上車門，亦據告
    訴人指訴綦詳，參諸被告甲○○、乙○○甫於告訴人上車前，毆打告訴人，致告
    訴人受有頭部外傷併撕裂傷、胸部挫傷及四肢挫傷等傷害，證人戊○○、丁○○
    即處理本件告訴人報案之警員於本院九十二年六月三日調查中復證稱告訴人當時
    跳車到警察局報案，當時告訴人滿臉都是血等語，足徵告訴人都時傷勢情形嚴重
    ，被告又何以於告訴人上車時突然關心告訴人安危，不願讓其在行進中開啟車門
    逃出？且倘被告三人確實關心告訴人之安危，何以當告訴人滾落下車時，隨即揚
    長而去？則被告所辯乃是顧及告訴人安全云云，應屬避重就輕事後卸責之詞，顯
    難採信。況本件經送往法務部調查局測謊結果，被告甲○○、乙○○對於在車上
    有控制告訴人行動，使其無法自由下車之問題，經測試無情緒波動反應，研判未
    說謊，有該局調科參字第０九二００二五五九四０號測謊報告書乙紙及所附之測
    謊鑑定過程參考資料等件附卷足憑。亦核與告訴人指訴情節相符。綜上所述，本
    件事證明確，被告三人犯行均洵堪認定。又公訴意旨雖認被告三人強押告訴人坐
    上被告丙○○所駕駛之車牌號碼七Ｋ─四二二五號自用小客車，然此部分迭據被
    告丙○○、乙○○於警訊、檢察官偵訊及本院調查、審理中，被告甲○○於檢察
    官偵訊及本院調查、審理中均堅詞否認有何強押告訴人上車之行為，均稱乃是告
    訴人稱要還錢給其等，並自行與其等上車等語，而告訴人雖於警訊及本院九十二
    年三月二十八日、同年六月三日雖指稱乃是被告甲○○、乙○○強押其上車，被
    告丙○○並高呼押告訴人上車。然其於檢察官九十一年十一月六日偵訊中係稱：
    其因害怕就跟他們上車等語，亦未指稱乃是被告強押上車。於本院審理中更明確
    稱一開始時其並不願意跟被告上車，後來其與被告甲○○交談完後，用敷衍的方
    式跟其說，其要去提款機領錢，其就跟被告上車，被告三人當時並沒有強押其上
    車；之前之所以稱被告強押上車，係因其沒有意願要上車，內心並沒有真正想要
    上車，當時其在掙扎當中，在掙扎中一團混亂，當時其以為被告有強押其上車，
    才陳述有押上車，但仔細回想後被告並沒有強押上車之行為等語，則告訴人對於
    有無強押上車乙節，指訴前後不一致且矛盾，其指訴尚非無瑕疵。又被告甲○○
    雖曾於警訊中自承被告丙○○開車來載其等時，告訴人作勢要逃走，所以其和被
    告乙○○才合力押告訴人上車云云，然其後均矢口否認有何強押犯行，其自白非
    無瑕疵，當不能僅以被告甲○○一次自白即遽認被告三人均有強押告訴人上車犯
    行。況依據法務部調查局前開測謊報告書所載，被告甲○○、乙○○對於未強押
    告訴人上車乙節，經測試亦無情緒波動反應，研判未說謊。則尚無充足證據足資
    認定被告三人有何強押告訴人上車犯行，公訴意旨對此部分亦認有妨害自由犯行
    ，容有誤會，附此敘明。
二、查告訴人己○○固積欠被告甲○○交通罰鍰債務，惟被告竟未依法定程序行使權
    利，而在告訴人答應前往提款機提款而同意上車後，以強制方法剝奪告訴人之行
    動自由，顯然逾越其實現債權目的之相當性與必要性，具有不法性，核其等所為
    ，均係犯刑法第三百零二條第一項之妨害自由罪。被告三人間有犯意聯絡及行為
    之分擔，皆為共同正犯。爰審酌被告三人犯罪之動機、目的、手段，犯罪所生之
    危害，告訴人多次表示不願追究，並已撤回傷害告訴部分，犯罪後尚避重就輕之
    之態度等一切，量處如主文所示之刑，並諭知其易科罰金之折算標準，以資懲儆
    。
據上論斷，應依刑事訴訟法第二百九十九條第一項前段，刑法第二十八條、第三百零
二條第一項、第四十一條第一項前段，罰金罰鍰提高標準條例第一條前段、第二條，
判決如主文。
本案經檢察官伍逸康到庭執行職務。
中      華      民      國    九十二     年     八     月     二十九    日
                                        臺灣板橋地方法院刑事第二庭
                                            法  官   張   宏   節
右正本證明與原本無異。
如不服本判決，應於判決送達後十日內向本院提出上訴狀。
                                            書記官   李   淑   秋
中      華      民      國    九十二     年     九     月       五      日


司法院資訊處製作；財團法人民間司法改革基金會備份。
